臺灣高等法院民事判決　　　　　　　　 100年度上字第1008號
上　訴　人
即被上訴人　范恩嬿
被上訴人即
上　訴　人　盧育誠
訴訟代理人　錢裕國律師
複　代理人　林立捷律師
被上訴人即
上　訴　人　陳貞君
訴訟代理人　蔡長祐律師
上列當事人間侵權行為損害賠償事件，上訴人對於中華民國 100
年7月14日臺灣板橋地方法院99 年度訴字第2289號第一審判決，
各自提起上訴，本院於100年12月7日言詞辯論終結，判決如下：
    主      文
兩造上訴均駁回。
第二審訴訟費用由兩造各自負擔。
    事實及理由
壹、上訴人即被上訴人范恩嬿主張：
一、范恩嬿與盧育誠於民國91年6月1日結婚，於97年8月底、9月
    初之間發現盧育誠不知自何時起，與其前女友即被上訴人陳
    貞君開始密切聯繫，其二人幾每日以MSN聯絡、談心，且內
    容有甚多涉及性暗示、挑逗性慾及違反婚姻忠誠義務之說法
    ，其二人談及多年前交往經過，對二人當時無法結婚頗感後
    悔，且盧育誠並與陳貞君互約在一定時間後拋妻棄子及拋夫
    棄女等不合倫常破壞他人婚姻之行為，陳貞君曾提及要獨自
    一人來板橋和相約見面。范恩嬿亦發現盧育誠曾於97年8月7
    日（情人節）與陳貞君相約外出，各自對自己之配偶說謊，
    有不誠實及不忠之行為，甚至明目張膽地於97年10月3日深
    夜（晚上至翌日凌晨）趁范恩嬿上大夜班時，留下未成年子
    盧凌群一人獨自在家，逕自與陳貞君至板橋百麗大飯店為通
    姦之行為，而范恩嬿係於97年10月8日、9日在家裡發現板橋
    百麗飯店開立發票一張及飯店的礦泉水，盧育誠除親口承認
    於97年10月3日晚上至翌日凌晨有在板橋南門路百麗飯店與
    陳貞君通姦事實，亦向盧育誠之母坦承其事，甚且盧家母子
    更主動打電話至范恩嬿娘家長輩（范恩嬿大舅王經宇先生）
    家中，告知上開盧育誠外出到板橋百麗飯店開房間的不道德
    行為，綜上可知盧育誠確有與陳貞君通姦之行為。另盧育誠
    於他案告訴范恩嬿妨害名譽之刑事案件（下稱系爭刑案）偵
    查中自承自86年起至89年間曾與陳貞君交往過，婚後於97年
    又跟陳貞君以簡訊、MSN聯絡，亦曾於98年8月與陳貞君在高
    雄王牌西餐廳聚餐，陳貞君亦於該案件中證稱盧育誠於97年
    6月間主動以即時通與其聯絡，可知盧育誠於婚後確有與陳
    貞君聯絡見面之情形，且查盧育誠與陳貞君之MSN對話內容
    有「要妳拋夫棄女」、「我現在還喜歡著別人的太太」、「
    妳當我外婆好了啦」、「繼續當隨時等著妳召見的秘密情人
    」、「我心甘情願為妳扛下一切的罪孽」、「要我成為你媽
    說的第三者嗎」、「我也是妳婚姻的第三者啊」、「帶妳去
    環遊世界」、「妳不再是我跟她的第三者反而我是妳跟他的
    第三者讓我扛起這原罪的十字架吧我心甘情願這麼做」、「
    來跟我一起睡呀」等字詞，盧育誠與陳貞君對談內容用詞曖
    昧、內容親暱，縱認尚不足以證明有通姦情事，仍足證其二
    人有不當之交往關係，按婚姻關係以夫妻共同生活為目的，
    夫妻間應彼此尊重，互守忠實義務，保持其共同生活之圓滿
    、安全及幸福，此種關係具有人格之特質，對配偶雙方均具
    有重大利益，盧育誠與陳貞君有如此親密行為，顯然已經干
    擾、妨害夫妻維持婚姻共同生活圓滿、安全及幸福之權利，
    致范恩嬿之婚姻生活圓滿安全及幸福受有破壞，自屬有違背
    婚姻契約，侵害范恩嬿之權利情節重大，令范恩嬿精神上感
    受痛苦，盧育誠與陳貞君為共同侵權行為人，應對范恩嬿負
    連帶賠償責任。
    爰依民法第184條第1項、第185條第1項前段及第195條第1項
    前段、第3項規定提起本訴等語。於原審聲明：1、盧育誠及
    陳貞君應連帶給付范恩嬿500 萬元及自起訴狀繕本送達翌日
    起至清償日止，按年息百分之5計算之利息。2、范恩嬿願供
    擔保，請依法宣告假執行。
二、就被上訴人即上訴人盧育誠及陳貞君所提之反訴則以：
    刑法第311 條以善意發表言論，而有左列情形之一者，不罰
    ：一因自衛、自辯或保護合法之利益者。三於可受公評之事
    ，而為適當之評論者。范恩嬿會在尋人網找陳貞君的先生張
    原彰先生，是基於善意原則，因已知自身婚姻已快不保，和
    同樣身為家在外辛苦打拚的另一半，卻被惡意的第三者（盧
    育誠）和自己背叛不道德的配偶（陳貞君）瞞在鼓裡，而擔
    心其婚姻被破壞，和擔心其安危，想要提出善意提醒。且陳
    貞君、盧育誠曾於MSN中談到可花20 萬元對陳貞君的先生張
    原彰先生不利。另范恩嬿是針對盧育誠寄發不實的存證信函
    、不實法律訴狀內容做答辯，亦曾於98年6月14日和98年6月
    28 日EMAIL答覆並告誡盧育誠不要對范恩嬿提出不實及造假
    的指控，否則范恩嬿不惜犧牲個人名譽公佈事實的真相。又
    范恩嬿所訴都是事實，亦是陳貞君和盧育誠所賜與范恩嬿的
    親身經歷，未有任何捏造和不實，陳貞君、盧育誠提出不實
    之訴狀指控，相較於真實的部落格和尋人啟示內容，陳貞君
    實質為妨礙范恩嬿名譽之人。陳貞君與盧育誠在系爭刑案10
    0年2月21 日偵查庭中，曾坦承其兩人間有不倫之行為（MSN
    、97.8.7外出約會等），證明范恩嬿所言為實。另范恩嬿於
    個人部落格上張貼之內容，均為事實之陳述，未有任何捏造
    情事，亦是在保護其維護自身清白及公布自身經歷事實權利
    之合法利益等語，資為抗辯。併為答辯聲明：盧育誠、陳貞
    君之反訴駁回。
貳、被上訴人盧育誠則以：
一、97年10月間范恩嬿突指稱盧育誠有不軌行為，於是自斯時起
    ，即不斷藉機逼迫並要求盧育誠必須承認，甚至強行搶走手
    機檢查，擅自拆閱私人信件，又在家中電話裝設監聽器等，
    至此夫妻間基本之尊重與信賴已深受破壞。隨後范恩嬿每與
    盧育誠見面時，若非以范恩嬿莫名所指不軌行為冷嘲熱諷，
    否則即語帶恐嚇，揚言將此不實指控片面向盧育誠公司公布
    ，以妨害盧育誠於公司之名譽，甚至於97年11月10日因欲搶
    奪盧育誠手機察看，更出手毆傷盧育誠。盧育誠乃提出離婚
    訴訟，以謀解決，嗣於98年12月29日經法官勸諭及兩造律師
    均共同參與下達成和解協議離婚，詎范恩嬿竟以前述莫名而
    無中生有之通姦情事，及前開法院和解乃其律師未替其思考
    云云，再提出本件民事起訴請求，誠令人無法接受。范恩嬿
    以MSN 通聯記錄指摘盧育誠與陳貞君有外遇，姑不論其通聯
    記錄取得乃嚴重侵犯盧育誠隱私，查其內容更屬虛偽，要非
    實情。盧育誠從未與陳貞君有外遇之情，一切乃范恩嬿自行
    臆測想像，實不可採。且就實質面觀之，凡使用MSN 者皆知
    ，MSN 乃聊天工具，其性質與二人當面交談相較起來，內容
    本就天南地北，真實者有之、戲謔者亦有之，甚至從未見過
    面之人亦有可能於其中相談甚歡，故豈可單以MSN 上戲謔式
    之聊天文字記錄，率而推論其內容絕對真實存在！尤其退而
    言之，細閱范恩嬿所舉之MSN 記錄內容，誠亦未見有何盧育
    誠通姦事實之記載，范恩嬿屢以此不合法取得之MSN 記錄並
    引涉與之毫無相關之發票等佐證，做為指摘盧育誠婚外情之
    依據，其違反通常經驗法則及採證法則甚明，誠不足取。末
    查雙方既於98年12月29日達成和解協議離婚，並業於99 年1
    月29 日申請離婚登記，盧育誠亦依協議支付范恩嬿200萬元
    作為了結婚姻關係所有權利義務之對價，范恩嬿應不得再就
    婚姻關係中發生之事實主張權利，故范恩嬿之主張無訴之利
    益等語，資為抗辯，答辯聲明：范恩嬿之訴駁回。
二、范恩嬿自98 年6月17日起持續在個人部落格公然以圖文惡意
    攻訐盧育誠，經查，除上頭圖片與文章之標題足使人一目瞭
    然其意已對盧育誠名譽有所妨礙外 （如：我的無恥丈夫1、
    我的無恥丈夫2...我的無恥丈夫14、拋夫棄女與拋妻棄子、
    等題），復查，點閱其部落格標題內文字內容更是盡以虛構
    荒誕之情，而對盧育誠行毫無保留貶損攻訐之舉，上開行徑
    非但重大妨礙盧育誠名譽，更有甚者，范恩嬿復將盧育誠之
    個人資料及照片（照片名稱編輯為「我的無恥丈夫」，意在
    羞辱盧育誠）公開之，其刻意誣指盧育誠於婚姻關係中與他
    人為通姦等情，以羞辱盧育誠之意甚明，核已侵害盧育誠之
    名譽權。范恩嬿更於98 年2月25日寄發未具名之E-MAIL信件
    予盧育誠及盧育誠同事，不斷惡意中傷盧育誠，致使盧育誠
    在公司同事間對個人評價多所貶損，如今范恩嬿更在不特定
    人得上網共見共聞之未加密部落格上刊登侮蔑盧育誠名譽之
    文章，其部落格閱覽累計人次從98年1,307人飆升至今（100
    年8月22日)17,704人，可見不特定多數人皆因觀覽范恩嬿部
    落格而貶低對盧育誠之評價，范恩嬿之上開行為嚴重破壞盧
    育誠名譽權。本件加害情形係范恩嬿故意侵害盧育誠之名譽
    ，嚴重破壞盧育誠名譽權，爰依民法第184條第1 項、第195
    條第1 項規定提起反訴，併為反訴聲明：范恩嬿應給付盧育
    誠150 萬元，及自反訴起訴狀繕本送達翌日起至清償時止，
    按年息百分之5計算之利息。
參、被上訴人陳貞君則以：
一、范恩嬿所指各情，均係其憑空想像，並非事實，且陳貞君目
    前婚姻美滿，不會也不可能介入范恩嬿與其前夫盧育誠之婚
    姻，范恩嬿所提盧育誠與陳貞君之MSN 對話紀錄，內容僅談
    及一般日常生活瑣事及就個人心情而為抒發，范恩嬿所稱有
    性暗示、挑逗性慾及違反婚姻忠誠義務云云，並非事實；且
    范恩嬿所提之資料，係如何取得，是否未經帳號使用人之同
    意，擅自侵入他人之電腦，而屬犯罪之行為？若是，上開紀
    錄，陳貞君主張無證據能力，應予排除。又陳貞君從事何不
    誠實及不忠之行為，范恩嬿並未指明，另陳貞君於97年10月
    3 日並未北上，人在高雄，范恩嬿所指稱通姦情事並非事實
    ；況且，范恩嬿以一張統一發票，指控陳貞君與其前夫通姦
    ，實令人啼笑皆非；且該發票係何人使用，與何人同時休息
    ，均無法證明，更難證明陳貞君於上開時間至該飯店與盧育
    誠有通姦之行為。況范恩嬿就陳貞君如何與被告盧育誠共同
    侵害其基於配偶關係之身分法益而情節重大乙情，並未舉證
    以實其說，空言指摘，難認有理等語，資為抗辯。併為答辯
    聲明：范恩嬿之訴駁回。
二、范恩嬿於網路上故意刊載不實之消息，以此侵害陳貞君之名
    譽。明知網路上之尋人網係屬公開可供不特定人上網刊登尋
    人啟事及瀏覽啟事內容之網站，竟於98 年6月15日，在上開
    網站上刊登：「協尋娘家在高雄市○○街××號3 樓陳貞君
    的先生，你太太與別人先生發生不倫，假如你不想讓你女兒
    叫別人爸爸，速聯絡」等文字，指涉陳貞君與盧育誠有不倫
    之戀。復於98 年6月23日，在其個人所設之雅虎奇摩部落格
    中，以感情大騙子和不貞潔的妻子為名，指涉盧育誠為感情
    大騙子，陳貞君為不貞潔的妻子。又於98年10月5日7時19分
    ，在其上開部落格上，刊載盧育誠於97年8月7日，與陳貞君
    約會。更於98 年10月5日，在網路奇集集分類廣告網中，刊
    載「協尋娘家在高雄市○○街××號3 樓陳貞君的先生，你
    太太與別人先生（盧育誠）發生不倫，已經造成別人婚姻危
    機，若你還想保有你的婚姻，假如你不想讓你女兒叫別人爸
    爸，速聯絡。……等語。」。然陳貞君與盧育誠並無任何范
    恩嬿所指稱之上開情事，范恩嬿憑空指涉，嚴重侵害陳貞君
    之名譽，已甚明確。陳貞君因范恩嬿上開侵權行為，名譽受
    損，陳貞君之先生，因而懷疑陳貞君對婚姻之忠貞；陳貞君
    之娘家因上開不實之消息，而遭親朋好友抱以異樣之眼光，
    家庭無端起風波，造成陳貞君之精神痛苦萬分。陳貞君係自
    親友處，得知網路上刊登與其有關之不雅文字。陳貞君即在
    YAHOO 奇摩搜尋引擎尚打入「陳貞君」、「感情大騙子和不
    貞潔的妻子」等關鍵字加以搜索。畫面上即出現多筆有關陳
    貞君之資料，陳貞君並未設有密碼。末查范恩嬿所引盧育誠
    與陳貞君之MSN 對談紀錄，據以懷疑盧育誠與陳貞君有婚外
    情，惟該部分對話僅係盧育誠一人之片面言論，與陳貞君無
    關，況盧育誠另有要好之女友，已論及婚嫁，顯見范恩嬿與
    盧育誠之離婚，並非陳貞君介入所致，則范恩嬿指稱陳貞君
    干擾其婚姻云云，實屬無據，自不可僅出於個人主觀猜疑，
    恣意侵害陳貞君之名譽，其應負侵權行為損害賠償責任，爰
    依民法第184條第1項、第195條第1項規定提起反訴等語。併
    為反訴聲明：范恩嬿應給付陳貞君150 萬元，及自反訴起訴
    狀繕本送達翌日起至清償時止，按年息百分之5 計算之利息
    。
肆、原審就本訴部分判決駁回范恩嬿之訴，反訴部分判決范恩嬿
    應給付盧育誠150,000元暨自100年2月4日起至清償日止按年
    息百分之5 計算之利息；另判決范恩嬿應給付陳貞君60,000
    元暨自99 年12月25日起至清償日止按年息百分之5計算之利
    息，並駁回盧育誠陳貞君其餘反訴。上訴人各自就原判決不
    利於其之部分提起上訴。(一)范恩嬿部分上訴聲明： 1、原判
    決不利於上訴人范恩嬿之部分廢棄。 2、上開廢棄部分，被
    上訴人盧育誠、陳貞君應連帶給付上訴人1,500,000 元及自
    起訴狀繕本送達翌日起至清償日止，按年息百分之五計算之
    利息。 3、第一項廢棄部分，被上訴人盧育誠、陳貞君在第
    一審之訴駁回。（范恩嬿於原審請求逾150 萬元部分，因未
    提起上訴已告確定）答辯聲明：上訴駁回。(二)盧育誠部分：
    上訴聲明： 1、原判決關於駁回上訴人盧育誠之請求部分廢
    棄。 2、上開廢棄部分，被上訴人范恩嬿應再給付上訴人盧
    育誠1,350,000 元，及自反訴起訴狀繕本送達翌日起至清償
    日止，按年息百分之5 計算之利息。答辯聲明：上訴駁回。
    若受不利判決，願供擔保請准宣告免為假執行。(三)陳貞君部
    分：上訴聲明：1、原判決關於駁回上訴人陳貞君之請求在1
    00萬元及其法定利息部分之訴暨命負擔該部分之訴訟費用之
    裁判均廢棄。 2、上開廢棄部分，被上訴人范恩嬿應再給付
    上訴人陳貞君100萬元整暨自99 年12月25日起至清償日止，
    按年息百分之5計算之利息。（陳貞君於原審請求逾106萬部
    分，因未提起上訴已告確定）答辯聲明：上訴駁回。
伍、兩造不爭執事項：
  (一)范恩嬿與盧育誠於91年6月1日結婚，並育有一子盧凌群（
      92年生），於98年12月29日在本院達成和解協議離婚，並
      於99年1月29日辦理離婚登記。（見原審卷一第18頁）
  (二)盧育誠於97年6至8月間盧育誠、陳貞君MSN通話紀錄（原
      審卷一第8至16頁、112至210頁）。
  (三)盧育誠指訴范恩嬿98年2月25日、98年6月1日以EMAIL發送
      之內容，98年6月23日、98 年8月23日、98年8月28日、98
      年9月18日、98年9月19日、98年9月24日、98年12月29 日
      及98 年10月5日在范恩嬿雅虎奇摩部落格上發表之內容（
      原審卷二第32至41頁）。
  (四)陳貞君指訴范恩嬿於98年6月15日在尋人網、98年6月23日
      、98年10月5日在范恩嬿雅虎奇摩部落格、98年10月5日在
      網路奇集集分類廣告網中所刊載之內容（原審卷第90至93
      頁）。
陸、得心證之理由：
一、范恩嬿主張盧育誠於97 年10月3日深夜至翌日凌晨，趁范恩
    嬿上大夜班時，與陳貞君至板橋百麗大飯店為通姦、相姦之
    行為，並以盧育誠與陳貞君間有不當之交往關係，破壞范恩
    嬿之婚姻，使其權利受侵害等情，均為盧育誠、陳貞君所否
    認，並各以前揭情詞置辯，茲就兩造爭點分述如下：
  (一)按民事訴訟如係由原告主張權利者，應先由原告負舉證之
      責，若原告先不能舉證，以證實自己主張之事實為真實，
      則被告就其抗辯事實即令不能舉證，或其所舉證據尚有疵
      累，亦應駁回原告之請求。又因故意或過失，不法侵害他
      人之權利者，負損害賠償責任。民法第184條第1項前段亦
      有明文。依上述規定可知，一般侵權行為要件，除主觀上
      須有責任能力、責任條件（故意、過失），客觀上須有加
      害行為及損害外，加害行為與損害間復須有因果關係，始
      符合一般侵權行為之要件。損害賠償之債，以有損害之發
      生及有責任原因之事實，並二者之間，有相當因果關係為
      成立要件。故原告所主張損害賠償之債，如不合於此項成
      立要件者，即難謂有損害賠償請求權存在。最高法院著有
      54 年台上字第1523號、48年台上字第481號判例，是以侵
      權行為之被害人除應就就侵權行為言，被害人應就行為人
      因故意或過失不法侵害其權利之事實，以及因果關係負舉
      證責任。
  (二)本件范恩嬿主張盧育誠、陳貞君於上開時、地為通姦、相
      姦之事實，既為盧育誠、陳貞君所否認，是范恩嬿自應就
      此積極有利之事實負舉證責任。范恩嬿就盧育誠、陳貞君
      於上開時、地為通姦、相姦之事實雖提出百麗旅社有限公
      司（下稱百麗旅社）之97 年10月4日之統一發票（見原審
      卷一第17頁）、台北縣政府警察局永和分局處理家庭暴力
      與兒少保護案件調查紀錄（通報）表 （見原審卷一第260
      頁）、錄音譯文（原審卷一第211頁至223頁）、手機簡訊
      內容（原審卷第240頁）以及盧育誠、陳貞君MSN通話內容
      （見原審卷一第8至16頁、第111至210頁）為證。惟查：
   1、上開百麗旅社97 年10月4日之統一發票及台北縣政府警察
      局永和分局處理家庭暴力與兒少保護案件調查紀錄（通報
      ）表，雖可以認定盧育誠有於當日在百麗旅社消費580 元
      及范恩嬿於97年10月11日有通報臺北縣政府社工，盧育誠
      離開家裡留下兩造之子盧凌群（當時5 歲）一人在家等情
      ，但陳貞君當日是否亦同在百麗旅社，則無任何證據可以
      證明，遑論兩人是否有通姦之事實，故不能僅憑前開事證
      ，推論盧育誠、陳貞君於97 年10月3日深夜至翌日在板橋
      百麗大飯店為通姦、相姦之行為。
   2、又上開盧育誠、陳貞君MSN通話內容，僅能得知盧育誠於9
      7年6至8月間以MSN與陳貞君密切聯絡，談及盧育誠、陳貞
      君多年前交往經過、現在的家庭狀況，盧育誠對二人當時
      無法結婚表示後悔（原審卷一128 頁背面），並約定於97
      年8月7日在高雄見面（原審卷一139頁、183頁背面）等情
      ，甚至有部分談及希望再次交往，以及盧育誠離婚後之規
      劃等情（原審卷一194頁、195頁、201頁、207頁背面、20
      9頁），其間或有若干帶有性暗示之用語（原審卷一197頁
      ），但並未提及盧育誠、陳貞君實際上有再次交往或通姦
      、相姦之行為。
   3、另依范恩嬿提出錄音譯文，其中范恩嬿與盧育誠兩人於97
      年8月20 日深夜長談部分（見原審卷一第211至216頁），
      談及改善兩人之關係、開刀住院情形，與小孩相處以及找
      工作之遭遇，盧育誠又談到自己不適合結婚，以及從前與
      陳貞君、范恩嬿相處之情境（上訴人於婚前曾分別與陳貞
      君及范恩嬿為男女朋友），盧育誠談及「或許你這次受的
      傷比我嚴重得多，我知道啊，我又把它削起來，你好不容
      易．．．，已經慢慢成．．．，已經變疤了，我又硬生生
      把它扒起來，但你不要忘了，我那個疤是一輩子難以去除
      ，就像是我腳上的疤一樣。」等語。另於前開錄音譯文中
      有關處理陳貞君事情部分（見原審卷一第221頁背面至224
      頁）范恩嬿與盧育誠談及離婚所須給付金錢之問題時曾表
      示「現在我們之間的事，你決定要怎麼處理」「（我沒有
      那麼多錢給你）那好，要繼續下去的話，我要去找陳貞君
      ，叫她老公好好管管，教訓教訓她。」等語，隨後因兩造
      就金錢給付問題並無共識而發生爭吵，盧育誠亦因被指述
      通姦而生氣回答：「告我通姦啦。」「告我跟別人通姦啦
      ！妳最好有證據，我跟妳講。」「知道就知道，反正，妳
      早就想要他知道了，反正妳花那麼多錢，找徵信社查人家
      住址，查人家電話什麼勒，不是想刻意要讓人家知道。」
      「一起合夥告我通姦啦，我跟妳講，最好是這樣啦！」等
      語，可以瞭解兩造為離婚條件而爭執之原委，惟依其對話
      內容盧育誠僅於兩人發生爭吵後生氣地要范恩嬿去告通姦
      ，並無坦承其與陳貞君有通姦、相姦之事實。
   4、此外，范恩嬿就其主張盧育誠、陳貞君於上開時、地為通
      姦、相姦之事實復未提出其他證據以實其說，是范恩嬿此
      部分之主張，即無足採。范恩嬿執此請求請求非財產上之
      損害賠償，洵非有據
  (三)范恩嬿主張盧育群與陳貞君於97 年6月至8月間，以MSN密
      切聯絡、談心、約定見面，且內容甚多涉及性暗示、挑逗
      性慾，縱上訴人無法證明被上訴人有通姦行為，顯已干擾
      防害夫妻維持共同生活圓滿、安全及幸福之權利云云，雖
      亦舉前開事證為憑，惟查：
   1、范恩嬿與盧育誠於91年6月1日結婚後，於92年10月12日生
      下盧凌群，由於盧凌群較為吵鬧，兩人就照顧小孩有爭執
      ，於94年間范恩嬿請育嬰假時，又因財務問題兩人又有糾
      紛產生，盧育群並對范恩嬿有暴力行為，此為范恩嬿於原
      審起訴時陳述甚明（見原審卷一第4 頁），並有台北縣政
      府警察局永和分局95 年3月9日及同年10月5日處理家庭暴
      力與兒少保護案件調查紀錄（通報）表二件為憑（見原審
      卷一第258、259頁），盧育誠雖否認有不照顧小孩或不給
      付生活費之事實，惟依范恩嬿所提出之前開錄音譯文，記
      載盧育誠曾自承婚後有動手打范恩嬿之事實，並經板橋地
      檢署100年度調偵字第222號於妨害名譽案件中勘驗錄音內
      容屬實（見原審卷一213頁背面錄音譯文，本院卷第80 頁
      偵查勘驗筆錄），足見范恩嬿與盧育誠間之婚姻，在盧育
      誠與陳貞君間以MSN 密切聯絡之前，已因照顧子女及財務
      問題有破綻存在。
   2、另依上開盧育誠、陳貞君MSN 通話內容，盧育誠對二人當
      時無法結婚表示後悔，並約定於97年8月7日在高雄見面等
      情，甚至有部分談及再次交往，以及盧育誠離婚後之規劃
      等，已如前述，且依前述MSN 通話內容范恩嬿標有性暗示
      之詞語例如：「妳怎會擔心我們會越線呢？」（原審卷一
      第115 頁）；「但過程中，可以穿插一些感性一點的嗎？
      」（原審卷一第126 頁）；「我知道妳想跟我做」「但，
      那時我知道，我不能害妳了。」（原審卷一第130 頁背面
      ）；「我對妳，有著非常複雜的情緒」、「或許有些話有
      點偏差，但終究希望妳不會受到任何傷害。」（原審卷一
      第131 頁背面）；「如果妳還願意讓我嘗試看看」、「眼
      見為憑」（原審卷一第138 頁背面）；「不然，來跟我一
      起睡啊？」（原審卷一第148 頁背面」；「我還對妳心懷
      不軌」（原審卷一第152 頁）；「坐妳機車坐久了，可能
      會喔」（原審卷一第197 頁）觀其前後文意，有部分為戲
      謔之詞，部分為盧育誠單方面挑逗輕薄之用語，但均無涉
      兩人實際行為。
      另前開MSN 通話內容通話內容涉不當稱謂例如：「婚姻的
      第三者」（原審卷一下同，第143頁）、「外婆」（146頁
      ）、「暗戀老情人」（146頁背面）、「老公老婆」（160
      頁）、「秘密情人」（180頁背面、189頁背面、190頁、1
      92頁）、「婚姻的第三者」（184 頁背面）、「當妳的二
      房」（195頁）、「拋夫棄女」（200頁），部分係因盧育
      誠當年交往時離開陳貞君而與范恩嬿結婚 （本院卷第113
      頁），後因婚姻有前開破綻，盧育誠單方面表示之再次交
      往希望，或形容兩人均已有婚姻關係見面須私下為之形容
      詞，惟依卷內之MSN 通話內容及前開偵查卷訊問筆錄（原
      審卷一139頁、183頁背面、198頁背面，本院卷第113頁背
      面）等證據，僅能證明兩人於97年8月7日見面一次，是盧
      育誠及陳貞君實際上並無不當交往之行為。
      審酌盧育誠與陳貞君曾於86年至89年間交往（見本院卷第
      113 頁），兩人雖已多年未見但較一般人熟稔，言談間用
      語較為隨興，以及一般人在MSN 上通話之內容與當面交談
      所用文字、用語不同，往往較為誇大而背於現實，實難以
      前開MSN 通話之內容，及僅有見面一次之事實，認為造成
      盧育誠及范恩嬿婚姻關係破裂之原因，故盧育誠與陳貞君
      在MSN 之通話，非屬於重大侵害范恩嬿配偶身分權之行為
      ，范恩嬿不得依民法第195條第3項規定，請求非財產上之
      損害賠償。
二、范恩嬿就其主張盧育誠、陳貞君於上開時、地為通姦、相姦
    未能舉證以實其說，又前開MSN 通話之行為，或見面一次之
    事實，亦難認為盧育誠及范恩嬿離婚之原因，已如前述。又
    范恩嬿對於陳貞君、盧育誠所主張盧育誠指訴范恩嬿在尋人
    網上刊登資料、雅虎奇摩部落格發表之文章、奇集集分類廣
    告網所刊載之內容以及傳送給盧育誠同事之E-MAIL均不爭執
    ，並有陳貞君所提出之前開尋人網上刊登資料、雅虎奇摩部
    落格發表之文章、奇集集分類廣告網所刊載之內容（見原審
    卷一第90至93頁），盧育誠所提出之E-MAIL、雅虎奇摩部落
    格發表之文章（見原審卷二第32至第41頁，時間內容詳如第
    57頁背面侵權行為表列），堪信為真實。范恩嬿就此則以其
    所為係為自衛、自辯或保護合法利益、對於可受公評之事為
    適當評論，以及陳貞君無法提出97年10月3日深夜至4日凌晨
    不在場證明、在奇集集、尋人網尋找陳貞君之夫張原彰屬於
    善意云云置辯，茲就兩造爭點分述如下：
(一)按「因故意或過失，不法侵害他人之權利者，負損害賠償責
    任。故意以背於善良風俗之方法，加損害於他人者亦同。」
    ，「不法侵害他人之身體、健康、名譽、自由、信用、隱私
    、貞操，或不法侵害其他人格法益而情節重大者，被害人雖
    非財產上之損害，亦得請求賠償相當之金額。」，民法第18
    4條第1項、第195條第1項前段分別定有明文。
 1、盧育誠部分：范恩嬿在98 年2月25日以「無恥男外遇，勾引
    有夫之婦」為標題，98年6月1日以「毆打老婆的事，告知無
    恥男人的媽媽」為標題，寄發EMAIL 予盧育誠公司同事。又
    於98 年8月23日、及同月28日在奇摩部落格將盧育誠之照片
    公開之，並將照片名稱編輯為「無恥的丈夫」。另於范恩嬿
    奇摩部落格上所發表之下列文章98 年6月23日「感情大騙
    子和不貞潔的妻子」98 年9月18日「拋夫棄女與拋妻」
    98年9月19日「容忍、原諒，真的是美德嗎？」98年9月24
    日「回應陳貞君的話：老公不像老公，老婆不像老婆．．到
    底是誰呢？」98 年9月29日標題「四零四科技公司客服部
    副理盧育誠先生」98年10月5日標題：「FOR無恥丈夫8、7
    、6、5、4、3、2、」，前開EMAIL內容可能使盧育誠之同事
    得知盧育誠有外遇，部落格上刊登前開文章且未予加密（見
    原審卷二第120 頁陳報狀），足使不特定之多數人能公開閱
    覽前開文章知悉盧育誠之長相、工作，並使不特定之人閱讀
    後認知盧育誠有下列行為：「這輩子非常的忙碌，忙著補償
    和他交往過的女人。」「忙著花言巧語追女友，騙上床，騙
    要共渡一生與之同居，再找藉口，結交新女友。」「硬要請
    3 月病假，方便與別人老婆發生不倫」「放小孩一人在家，
    外出做不道德行為、外遇等」「為無恥丈夫」等，足使盧育
    誠在社會上評價受到貶損，是盧育誠主張其因此精神上受有
    痛苦，請求范恩嬿賠償精神慰撫金，即屬有據。
 2、陳貞君部分：范恩嬿在尋人網於98 年6月15日刊載：「協尋
    娘家在高雄市○○街××號3 樓陳貞君的先生，你太太與別
    人先生發生不倫，假如你不想讓你女兒叫別人爸爸，速聯絡
    」等語；在奇集集分類廣告網於98 年10月5日刊載「協尋娘
    家在高雄市○○街××號3 樓陳貞君的先生，你太太與別人
    先生（盧育誠）發生不倫，已經造成別人婚姻危機，若你還
    想保有你的婚姻，假如你不想讓你女兒叫別人爸爸，速聯絡
    。」等語；在其個人所設之雅虎奇摩部落格中發表下列文章
    98年6月23日「感情大騙子和不貞潔的妻子」98年10月5
    日標題：「FOR無恥丈夫8、7、6、5、4、3、2、」，而范恩
    嬿在不特定人得公開閱覽之尋人網、廣告網刊載前開資料，
    及在未加密部落格上刊登前開文章，指陳貞君與盧育誠有不
    倫之戀，使不特定之多數人閱讀後可能誤認陳貞君有外遇之
    行為，足使陳貞君個人社會評價受到貶損，精神上自受有相
    當之痛苦，故陳貞君亦得請求范恩嬿賠償精神慰撫金。
(二)次按事實陳述本身涉及真實與否之問題，倘行為人就事實陳
    述之相當真實性，未盡合理查證之義務，依其所提證據資料
    ，在客觀上不足認其有相當理由確信為真實者，該不實之言
    論，即足以貶損他人之社會評價而侵害他人之名譽。於此情
    形，縱令所述事實係出於其疑慮或推論，亦難謂有阻卻違法
    之事由，並應就其因故意或過失，不法侵害他人之名譽，負
    侵權行為之損害賠償責任。又民法上名譽權侵害之成立要件
    ，被害人對行為人陳述事實為不實之消極事實，本不負舉證
    責任，上開攸關侵害他人名譽「阻卻違法性」之合理查證義
    務，自應由行為人依個別事實所涉之各種因素，分別定其合
    理查證義務之高低，以善盡其舉證責任，始得解免其應負之
    侵權行為責任，俾調和言論自由之落實與個人名譽之保護。
    此有最高法院98年度台上字第1129號判決可資參照。
    范恩嬿就其主張盧育誠、陳貞君於上開時、地為通姦、相姦
    未能舉證以實其說，則其在不特定人得公開閱覽之廣告網，
    及在未加密部落格上刊登前開文章，指陳貞君與盧育誠有不
    倫之戀以及通姦之行為屬於侵權行為，已如前述。盧育誠就
    此等陳述之內容是否實在，就道德上或應予釐清以解除其妻
    范恩嬿之疑惑，以保持兩人間婚姻生活之幸福圓滿，但在侵
    權行為責任歸屬上，依前揭說明，盧育誠與陳貞君並無舉證
    之義務，范恩嬿以陳貞君無法提出97年10月3日深夜至4日凌
    晨不在場證明，主張兩人有通姦行為云云，洵非有據。雖然
    盧育誠及陳貞君兩在MSN 上之通話內容有部分涉及再次交往
    等情，但均為盧育誠單方表示，且MSN 上之通話與當面交談
    所用文字、用語不同，往往較為誇大而背於現實，就兩人實
    際上是否有再次交往，甚至有為任何通姦行為，范恩嬿應以
    合法方式加以查證，在無法獲取足夠證據使一般人確信為真
    實之前，不得以防衛本身權利為藉口，或以善意保護他人為
    理由，憑一己主觀之推論認定兩人有通姦行為，並在廣告網
    或未加密部落格上刊登前開文章，將未查證屬實有關盧育誠
    、陳貞君有通姦、相姦等與公共利益無關，僅涉及私人道德
    情事之陳述散布於眾，造成盧育誠、陳貞君名譽上受有損害
    ，故范恩嬿辯稱其所為係為保護自己合法之利益或保護他人
    之權益云云，諉無足採。
(三)按不法侵害他人之身體、健康、名譽或自由者，被害人雖非
    財產上之損害，亦得請求賠償相當之金額；其名譽被侵害者
    並得請求為回復名譽之適當處分，民法第195條第1項定有明
    文。所謂相當金額，應以實際加害情形與被害人名譽受損情
    節是否重大，以及加害人、被害人之身分、地位、經濟狀況
    等加以判斷；而被害人名譽影響重大與否，亦應以客觀之社
    會價值衡量，不得專以受害人主觀之感受為斷。
    爰審酌范恩嬿在廣告網、尋人網刊載前開資料，及在未加密
    部落格上刊登前開文章，均足以使不特定之人得以閱覽此一
    未經證實之陳述，前開部落格閱覽累計人次至100年1月11日
    為止已有6111人（見原審卷二第12頁），對盧育誠及陳貞君
    之名譽所造成精神上之痛苦。並范恩嬿於97 年8月間得知盧
    育誠與陳貞君曾於同年6 月至8月間以MSN與陳貞君密切聯絡
    ，及該通話之內容，涉及盧育誠對二人當時無法結婚表示後
    悔，並約定於97年8月7日在高雄見面，談及再次交往以及盧
    育誠離婚後之規劃等情，所造成范恩嬿對於婚姻之不安全感
    ，以及范恩嬿於97 年8月至10月間發現前開事實（見原審卷
    一第4頁、第5頁起訴狀），卻於近一年後之98年6月至10 月
    間始密集發表前開文章及言論等情。以及本件侵權行為發生
    時，盧育誠係范恩嬿之夫，任科技公司副理，98年度所得計
    約400餘萬元，名下有汽車及投資等4筆財產；陳貞君則係國
    立臺北護理學院畢業，曾在私人公司任職，現無業在家，其
    98年度所得計約1萬餘元，名下有汽車及投資6筆財產，范恩
    嬿於98年度所得計約30餘萬元，名下有不動產房地各二筆，
    其餘有23筆投資財產，有兩造之財產所得資料在卷可憑（見
    原審卷一第61頁至74頁）等兩造之身分、地位、經濟能力及
    范恩嬿為此侵權行為之原因，盧育誠、陳貞君所受損害，認
    盧育誠、陳貞君各向范恩嬿請求精神賠償各以15 萬元、6萬
    元為適當，逾此部分之請求，則屬過高。
柒、綜上所述，范恩嬿所提出之證據不能證明盧育誠及陳貞君有
    通姦、相姦行為，盧育誠及陳貞君在MSN 通話之內容，以及
    僅有見面一次之行為，不能認為有破壞干擾盧育誠與范恩嬿
    婚姻，侵害范恩嬿權利之行為。而盧育誠及陳貞君主張范恩
    嬿於雅虎奇摩部落格發表之文章、尋人網上以及在奇集集分
    類廣告網所刊載之內容有損害其等名譽部分，則為可採。
    從而，范恩嬿依民法第184條第1項、第185條第1項前段及第
    195條第1項前段、第3 項規定，請求盧育誠及陳貞君為損害
    賠償部分，為無理由，應予駁回。其訴既經駁回，假執行之
    聲請即失所附麗，應併予駁回。盧育誠及陳貞君依民法第18
    4條第1項及195條第1項，請求范恩嬿為損害賠償，其中盧育
    誠部分在15萬元及自100年2月4日起，范恩嬿部分在6萬元及
    自99 年12月25日起，均至清償日止，按年息百分之5計算之
    利息範圍內為有理由，應予准許，逾此範圍之請求為無理由
    ，應予駁回。原審就范恩嬿提起之本訴及假執行聲請部分，
    予以駁回。就盧育誠及陳貞君所提反訴上開應准許部分，判
    命范恩嬿給付，並依職權宣告假執行及酌定擔保金額為免為
    假執行之宣告，經核均無違誤。兩造各就其敗訴部分提起上
    訴指摘原判決不當，求予廢棄改判，為無理由，均應駁回其
    上訴。
捌、本件事證已臻明確，兩造其餘主張、陳述及證據，於判決結
    果均不生影響，爰不一一論述，併此敘明。
玖、據上論結，本件兩造之上訴，均為無理由，依民事訴訟法第
    449條第1項、第78條判決如主文。
中    華    民    國   100    年    12    月    21    日
                    民事第二庭
                        審判長法  官  吳謙仁
                              法  官  蘇瑞華
                              法  官  張松鈞
正本係照原本作成。
范恩嬿如不服本判決，應於收受送達後20日內向本院提出上訴書
狀，其未表明上訴理由者，應於提出上訴後20日內向本院補提理
由書狀（均須按他造當事人之人數附繕本）上訴時應提出委任律
師或具有律師資格之人之委任狀；委任有律師資格者，另應附具
律師資格證書及釋明委任人與受任人有民事訴訟法第466條之1第
1項但書或第2項（詳附註）所定關係之釋明文書影本。如委任律
師提起上訴者，應一併繳納上訴審裁判費。
中    華    民    國   100    年    12    月    21    日
                              書記官  周淑靜
附註：
民事訴訟法第466條之1（第1項、第2項）：
對於第二審判決上訴，上訴人應委任律師為訴訟代理人。但上訴
人或其他法定代理人具有律師資格者，不在此限。
上訴人之配偶、三親等內之血親、二親等內之姻親，或上訴人為
法人、中央或地方機關時，其所屬專任人員具有律師資格並經法
院認為適當者，亦得為第三審訴訟代理人。